【裁判字號】    89,易,596
【裁判日期】    900129
【裁判案由】    毀損等
【裁判全文】
臺灣苗栗地方法院刑事判決                          八十九年度易字第五九六號
    公  訴  人  臺灣苗栗地方法院檢察署檢察官
    被      告  己○○
                戊○○
                丁○○
右列被告因毀損等案件，經檢察官提起公訴（八十九年度偵字第二四八號），本院判
決如左：
    主  文
己○○、戊○○及丁○○共同公然侮辱人，各處拘役貳拾日，如易科罰金均以參佰元
折算壹日；又共同無故侵入他人住宅，各處拘役貳拾日，如易科罰金均以參佰元折算
壹日；又共同傷害人之身體，各處有期徒刑貳月，如易科罰金均以參佰元折算壹日；
均應執行有期徒刑貳月，拘役參拾日，如易科罰金均以參佰元折算壹日。
    事  實
一、己○○、戊○○及丁○○係兄弟，其三人因不滿梁國光駕車肇事致其父親死亡後
    ，拒不出面處理相關賠償事宜（梁國光過失致死案件，目前仍在本院審理中），
    竟共同基於公然侮辱及無故侵入住宅之犯意聯絡，於民國八十八年十二月五日上
    午九時許，夥同不詳姓名之成年男子共約二十人，攜帶雞蛋、冥紙及噴漆，至苗
    栗縣曲洞村一○二號庚○○、梁國光住處，公然朝該處丟擲雞蛋、冥紙及以噴漆
    於該處外牆上噴塗骷髏頭標誌及「還我公道」等足以貶抑他人對於居住該處之人
    評價之字眼、圖畫後，並侵入該處客廳內噴以「家裏死人」、「恨」等字眼以洩
    憤。嗣見庚○○家人躲於屋內不予理會，竟無視朝該處丟擲石塊、磚塊之結果，
    勢將使屋內之人受傷，仍共同基於毀棄損壞及傷害之犯意聯絡，撿拾地上石塊、
    磚塊，朝該處之玻璃丟擲，致上址之玻璃窗破損且擊中屋內之辛○○、丙○○，
    而使辛○○受有右腰瘀血五ｘ十公分之傷害，丙○○受有背部瘀血三ｘ四公分、
    三ｘ三公分之傷害，嗣經到場處理員警協調始停止。
二、案經庚○○、辛○○及丙○○訴由臺灣苗栗地方法院檢察署檢察官偵查起訴。
    理  由
一、訊據被告己○○、戊○○及丁○○坦承於案發時共約有二十人分乘三部自小客車
    和一部小貨車載雞蛋及布條前往上揭地點抗議，有丟雞蛋、拉布條和撒冥紙之行
    為，且當時戊○○有拿麥克風，惟被告均矢口否認有何公然侮辱、無故侵入住宅
    、毀棄損壞及傷害之犯行，並否認告訴人所提之驗傷診斷書，辯稱：於前往被害
    人庚○○、梁國光住宅抗議前，曾先於八十八年十二月三日向頭屋派出所報備，
    抗議全程有警察陪同且抗議時只有丟雞蛋、拉布條和撒冥紙，並無丟石塊、噴漆
    之行為，當時抗議人數只有十八名，並未達三、四十人，現場如有不特定秉持公
    義路人，因見狀參與抗議，其行為與被告無關，並舉現場目擊之民眾壬○○、丑
    ○○及癸○○為證。經查：
    (一)被告確有前揭事實欄所載之犯行，除據告訴人辛○○、丙○○指述、證人即現
      場處理警員子○○、甲○○、乙○○及案發時在苗栗縣曲洞村一○二號屋內進
      香之香客鄧黃玉葉、徐黃秀英證述甚明外，並有警員所提現場照片二幀（見偵
      字第二四八號卷第二十頁）、現場平面圖一紙、告訴人所提之照片十五幀（見
      他字第八一一號卷第十五頁證物封套）、告訴人辛○○及丙○○之驗傷診斷書
      各一紙在卷可稽。
    (二)被告雖表示於抗議前有先到頭屋派出所報備，惟當時到派出所時是表示有車禍
      問題要跟告訴人協調並談和解事宜，沒有說要去抗議，業據頭屋派出所警員子
      ○○證述明確，且警員到現場時已丟完雞蛋、冥紙，也有在牆上及窗戶上噴漆
      ，業據案發時第一位到現場處理之警員甲○○證述明確，是被告所辯有先向頭
      屋派出所報備，抗議全程有警察陪同云云，不足採信。
    (三)被告雖表示並未有噴漆之行為，惟查證人壬○○表示並未到案發現場，證人丑
      ○○則表示當天早上本來沒有看到告訴人家外面有噴漆，但九點半以後發現告
      訴人家外面有噴漆，核與警員甲○○、子○○所證到達現場時門外有噴漆，證
      人鄧黃玉葉所證述當天剛到該屋時沒有看到有人噴漆，但走的時候有看到一樓
      牆壁上（指屋內）有噴漆之情節相符，參以證人癸○○亦表示沒有看到圍觀中
      的人有丟雞蛋、灑冥紙及丟石頭、噴漆之行為，則當係被告所帶之人所為無誤
      。
    (四)被告亦表示並未有無故侵人住宅之行為，是警員叫屋內的人下來一樓後，才叫
      被告進去屋內，當時屋內的人沒有反對，雖與證人丑○○表示沒有看到被告進
      入告訴人家中，及證人癸○○表示等警察到後被告才跟警察進入告訴人家裡之
      情節大致相符，惟查證人癸○○於本院訊問時表示當天在案發現場都跟丑○○
      在一起，在現場停留約一小時，與丑○○一起離開，核與丑○○所言當天只看
      了半小時，並未提及與癸○○在一起之情節不符，且癸○○於本院訊問時表示
      當時是站在告訴人家前面的馬路旁，現場沒有看到有人在噴漆、屋子樓下鋁門
      應是關著，亦與警員所提之現場照片不合，是尚難以此為被告有利之認定。且
      證人甲○○、子○○亦表示進去屋內時整個客廳都是冥紙，地上也有雞蛋碎片
      ，且當時被告那邊的人有從屋內走出來，核與證人鄧黃玉葉所言屋內一樓有噴
      漆，及告訴人所言客廳約十三、四坪，不可能從外面丟撒冥紙和雞蛋進入客廳
      之情節相符，並有告訴人所提之照片編號四在卷可稽，而依告訴人所提之照片
      與警員所提之照片比對結果亦相符合，是告訴人亦無在事後自行造假之可能，
      足證被告或其所帶之人確有於警員到達前先行侵入該住宅客廳內丟撒冥紙、雞
      蛋及噴漆之行為無誤。
    (五)被告雖否認有丟擲石塊、磚塊致玻璃毀損及告訴人辛○○、丙○○受傷之事實
      ，且證人丑○○表示不知道告訴人家的玻璃是怎麼破的，證人癸○○亦表示沒
      有聽到玻璃破裂的聲音，惟查證人癸○○亦表示當時沒有到屋後去看，不確定
      後面是否有人在丟石頭，是尚難憑此二人之證詞遽為被告有利之認定。且證人
      乙○○於本院訊問時證稱：「我當時在屋外就有看到房屋側面的玻璃及房子後
      面靠近馬路邊的玻璃都已經破掉了，當時是丁○○從房子側邊走出來帶我，只
      有我們二人一起走過去，我就問被告你們怎麼可以這樣丟石頭，被告說不是我
      丟的，我就問他是沒有丟玻璃怎麼會破，當時房子後面約有四、五個人在那裡
      ，其中一人年紀比較大後來也有進屋協調」，核與告訴人辛○○、丙○○所指
      述，證人子○○於偵訊時所證述：「（問：被告等帶人去時是否知屋內有人）
      知道，我到場後被告有稱對方躲在屋內」（見偵字第二四八號卷第十一頁）及
      本院訊問時所證述：「我是事後與告訴人一起上二樓有發現房子後半部及側面
      有玻璃破掉，地上有磚塊」之情節相符，並有告訴人所提之現場房子照片十五
      幀及驗傷證明書二份足憑。又告訴人所提之驗傷證明書雖分別為八十八年十二
      月七日、八日，已距離案發之日二日及三日，惟告訴人辛○○、丙○○係於案
      發現場遭石頭丟掉，業據在場之香客徐黃秀英及鄧黃玉葉證述明確，核與證人
      子○○、甲○○、乙○○所證「當時告訴人有告訴我們她們腹部有受傷」之詞
      相符，足證被告或其所帶人之人確有丟擲石塊或磚塊致告訴人庚○○住處玻璃
      損壞及告訴人辛○○、丙○○傷害之事實無誤。
    (六)又被告雖表示現場如有不特定秉持公義路人，因見狀參與抗議，其行為與被告
      無關，惟查圍觀中的人並沒有丟雞蛋、灑冥紙及丟石頭、噴漆之行為，業據證
      人癸○○證述明確，且上揭事實皆係被告或其所攜帶之人所為，業如前認定，
      而被告戊○○手上既拿有麥克風復未阻止，則其自應就此全部負責。綜上所述
      ，被告所辯顯均係事後卸責之詞，委無足採，本件事證明確，被告犯行均堪以
      認定。
二、按刑法第三百零九條第二項所謂之「強暴」，乃對於他人身體直接或間接所施之
    暴力而言，如僅對物實施暴力，尚不足夠成本罪，故本件被告既係對告訴人所居
    住之建築物實施丟擲雞蛋、灑冥紙及噴漆之暴力，即難以該罪名相繩，且同條第
    一項之「侮辱」只須有蔑視或不尊重之行為即足構成，即對於他人作否定的評價
    ，無論是用言詞、行動等方式皆可，故本件被告朝告訴人粱國恭、梁國光住處丟
    擲雞蛋、冥紙之行為已足構成該項之公然侮辱要件，況被告等尚於該住處外牆上
    噴漆；另被告雖噴漆於該處之外牆及客廳內之牆上，惟就此是否會構成毀棄損壞
    必須依建築物之性質而定，如該建築物係紀念處所或具藝術價值之物，則噴漆於
    上仍構成毀棄損壞罪，但若只是一般之居家或工作之建築物，因其功能只在於居
    住或工作，則就此仍不構成毀棄損壞罪，公訴人認此尚構成毀棄損壞罪，容有誤
    會，合先敘明。核被告己○○、戊○○及丁○○所為，係犯刑法第三百零九條第
    一項之公然侮辱罪、第三百零六條第一項之無故侵入住宅罪、第三百五十四條之
    毀棄損壞罪及第二百七十七條第一項之傷害罪。被告三人與一同前往之人就上揭
    犯行，有犯意之聯絡及行為之分擔，皆為共同正犯。被告等多數丟擲雞蛋、冥紙
    及石頭之行為，均係基於一公然侮辱、毀棄損壞及傷害之接續數舉動，均應僅論
    以一公然侮辱、毀棄損壞及傷害罪。又被告一丟擲行為致損壞庚○○住處玻璃並
    致辛○○、丙○○受有傷害，乃一行為觸犯數罪名之想像競合犯，應從一重之傷
    害罪處斷。又被告所犯公然侮辱、無故侵入住宅及傷害罪間，犯意各別，行為不
    同，應予分論併罰。爰審酌被告犯罪之動機係因其父親死亡而與告訴人庚○○之
    兄弟梁國光間之訴訟所造成，有本院八十九年度交訴字第三號案件進行報表在卷
    可稽，惟被告不思以循正當法律途徑解決糾紛，反欲循抗爭之方法解決，其行為
    並不可採，且所生危害非屬輕微，迄今未與告訴人達成和解及犯罪後否認犯行，
    未具悔意等一切情狀，各量處如主文所示之刑，並均諭知易科罰金之折算標準，
    及定其應執行之刑，以資懲儆。
據上論斷，應依刑事訴訟法第二百九十九條第一項前段，刑法第二十八條、第三百零
九條第一項、第三百零六條之第一項、第三百五十四條、第二百七十七條第一項、第
五十五條、第五十一條第六款、第十款，罰金罰鍰提高標準條例第一條前段、第二條
，判決如主文。
本案經檢察官陳義忠到庭執行職務
中      華      民      國      九十    年      一      月    二十九    日
                                 臺灣苗栗地方法院刑事第二庭
                                         法  官  黃  建  都
右正本證明與原本無異
如不服本判決，應於判決送達後十日內向本院提出上訴狀（應附繕本），上訴於臺灣
高等法院臺中分院。
y                                         書記官  黃  士  益
中      華      民      國      九十    年      一      月    二十九    日
附錄本案論罪科刑法條全文：
刑法第三百零九條
公然侮辱人者，處拘役或三百元以下罰金。
以強暴犯前項之罪者，處一年以下有期徒刑、拘役或五百元以下罰金。
刑法第三百零六條
無故侵入他人住宅、建築物或附連圍繞之土地或船艦者，處一年以下有期徒刑、拘役
或三百元以下罰金。
無故隱匿其內，或受退去之要求而仍留滯者，亦同。
刑法第三百五十四條
毀棄、損壞前二條以外之他人之物或令致不堪用，足以生損害於公眾或他人者，處二
年以下有期徒刑、拘役或五百元以下罰金。
刑法第二百七十七條
傷害人之身體或健康者，處三年以下有期徒刑、拘役或一千元以下罰金。
犯前項之罪因而致人於死者，處無期徒刑或七年以上有期徒刑；致重傷者，處三年以
上十年以下有期徒刑。


司法院資訊處製作；財團法人民間司法改革基金會備份。
